【裁判字號】    92,交聲,305
【裁判日期】    920530
【裁判案由】    交管條例聲異
【裁判全文】
臺灣板橋地方法院交通事件裁定                  九十二年度交聲字第三○五號
    原處分機關  交通部公路總局臺北區監理所
    異  議  人  丙○○
    即受處分人
右列受處分人因違反道路交通管理處罰條例案件，對於交通部公路總局臺北區監理所
於民國九十一年十一月十八日以北監五字第裁四０－ＣＧ0000000號及第裁四
０－ＣＧ0000000號所為之裁決處分（原舉發案號：甲○○政府警察局九十一
年八月三十一日北縣警交字第ＣＧ0000000號及九十一年八月二十九日北縣警
交字第ＣＧ0000000號），聲明異議，本院裁定如左：
    主  文
異議駁回。
    理  由
一、原處分意旨略以：異議人即受處分人丙○○所有之車號：三Ｂ－八一四二號自用
    一般小客車，於民國九十一年七月十三日一時四十五分許及同日五時七分許，先
    後分別行經甲○○八里鄉台十五線龍源村活動中心前（往臺北）及甲○○淡水鎮
    台二線賢孝國中前時，因塗抹污損牌照使不能辨認其牌號，經警以微電腦自動測
    速照相儀器拍照逕行舉發，乃依道路交通管理處罰條例第十三條第一款之規定，
    各裁處罰鍰新臺幣（下同）二千四百元。
二、異議意旨略以：伊並無塗抹污損牌照之行為，可能係車輛行駛過程中有東西飄黏
    上去，由該二幀舉發照片中應得輕易辨認車牌號碼，倘不能辨認其牌照號碼，如
    何能將此違規車輛認定為伊所有之車號：三Ｂ－八一四二號自用一般小客車，爰
    請求撤銷原處分云云。
三、按汽車行駛時，有損毀或變造汽車牌照、塗抹污損牌照，或以安裝其他器具之方
    式，使不能辨認其牌號者，處汽車所有人二千四百元以上四千八百元以下罰鍰，
    並責令申請換領牌照或改正，道路交通管理處罰條例第十三條第一款定有明文。
四、經查，本件異議人即受處分人丙○○所有之車號：三Ｂ－八一四二號自用一般小
    客車，確於九十一年七月十三日一時四十五分許及同日五時七分許，於行經甲○
    ○八里鄉台十五線龍源村活動中心前（往臺北）及甲○○淡水鎮台二線賢孝國中
    前時，因該車之車後牌照以類似黃色膠布之物遮蔽，而有塗抹污損牌照使不能辨
    認其牌號之違規事實，有甲○○政府警察局九十一年八月三十一日北縣警交字第
    ＣＧ0000000號及九十一年八月二十九日北縣警交字第ＣＧ000000
    0號舉發違反道路交通管理事件通知單各一紙在卷足憑，復經甲○○政府警察局
    查處無訛，有甲○○政府警察局九十一年十月三十一日北警交字第０九一００三
    九九七二號書函一份附卷可稽，並有逕行舉發照片二幀在卷可參。本件異議人丙
    ○○之父乙○○於本院調查時雖到庭辯稱：伊確曾於上述時地駕駛伊子丙○○所
    有之車號：三Ｂ－八一四二號自用一般小客車行經違規地點，然觀諸該二幀逕行
    舉發照片，應得輕易辨認該車之車牌號碼，異議人並無塗抹、污損牌照之行為，
    可能係車輛行駛過程中有東西飄黏上去，倘因塗抹污損牌照使不能辨認其牌號，
    如何能將此違規車輛認定為伊子丙○○所有之車號：三Ｂ－八一四二號自用一般
    小客車云云。惟查道路交通管理處罰條例第十三條第一款之所由設，乃立法者為
    使汽車所有人就其法律上義務之違反應負其行政處罰責任，以加強道路交通管理
    之行政目的所為之規定。而該條款所謂「使不能辨認其牌號者」，僅須達有致道
    路交通管理機關不能辨認其牌號之虞即為已足，不以該牌號事實上已達不能辨認
    之情形為必要；亦即該條款規定所欲處罰者，係汽車所有人主觀上有使其車輛牌
    號不能辨認之意圖，而客觀上有實施「損毀、變造、塗抹、污損或安裝其他器具
    於汽車牌照」之行為者，即為其處罰對象，因是時行為人此舉已有礙於道路交通
    管理機關上開行政目的之達成。而觀諸卷附二幀逕行舉發之違規照片，該違規車
    輛其牌照最後之號碼即阿拉伯數字「三」，確已達有不能辨認之虞之情形，倘未
    經由道路交通管理機關針對車籍資料逐步過濾查覈（此有汽車車籍查詢資料一份
    及照片二幀附卷可參），實難以確認本件車輛之車牌號碼，是其違規事實已臻明
    確。本件異議人之父雖到庭辯稱「可能係車輛行駛過程中有東西飄黏上去」云云
    ，惟其並未提出任何證據以實其說，尚屬空言，且衡諸一般社會生活經驗，當車
    輛於深夜人車往來稀少之道路上行駛時，竟恰巧遭類似膠帶之物飄黏於車後牌照
    上遮掩牌號，實與常情有違，亦與經驗法則不符，是本件違規車輛車後牌照上遮
    掩牌號之類似黃色膠布物，應係以人為方式加諸其上，而有塗抹污損牌照使不能
    辨認其牌號之情事無訛，異議人前開所辯，應屬事後卸責之詞，不足採信。綜上
    ，本件異議人違規事實明確，原處分機關據以援引上開規定，對異議人前開二次
    違規事實，分別裁處罰鍰二千四百元，於法並無違誤或不當之處，本件異議為無
    理由，應予駁回。
據上論斷，應依道路交通案件處理辦法第十九條，裁定如主文。
中      華      民      國      九  十  二    年    五    月    三  十  日
                                臺灣板橋地方法院交通法庭
                                    法    官  高  奕  驤
右正本證明與原本無異。
如不服本裁定，應於裁定送達後五日內向本院提出抗告狀。
        書 記 官  廖  舜  宜
中      華      民      國      九  十  二    年    五    月    三  十  日


司法院資訊處製作；財團法人民間司法改革基金會備份。
